臺灣臺南地方法院民事裁定
110年度消債更字第404號
債  務  人  李庭軒即李雅芳


代  理  人  莊信泰律師（法扶）
上列當事人依消費者債務清理條例，聲請更生事件，本院裁定如
下：   
    主  文
聲請人李庭軒即李雅芳自民國一百一十一年三月十七日下午四時
起開始更生程序，並命司法事務官進行本件更生程序。
    理  由
一、聲請意旨略以：聲請人即債務人李庭軒即李雅芳前向金融機
    構辦理消費借貸、信用卡契約等，致積欠無擔保債務計新臺
    幣（下同）7,515,092元，因無法清償債務，於民國95年4月
    間曾依中華民國銀行公會會員辦理消費金融案件無擔保債務
    協商機制請求共同協商債務方案，而向當時最大債權銀行安
    泰商業銀行股份有限公司(下稱安泰銀行)申請協商，而與各
    債權銀行達成分期還款協議，同意自95年7月10日起分144期
    ，每月繳款22,653元，依各債權銀行債權金額比例清償債務
    至全部清償為止，惟聲請人當時收入扣除必要支出後無法支
    應上開協商款，僅繳納9期遂於96年5月毀諾，實乃不可歸責
    於聲請人之事由所致，嗣於110年11月間向本院聲請與債權
    金融機構協商債務清償方案，惟因無法負擔債權人所提還款
    方案致調解不成立，因聲請人有不能清償債務或有不能清償
    之虞，復未經法院裁定開始清算程序或宣告破產，爰依法聲
    請准予裁定更生等語。
二、按「債務人不能清償債務或有不能清償之虞者，得依本條例
    所定更生或清算程序，清理其債務。」、「債務人對於金融
    機構負債務者，在聲請更生或清算前，應向最大債權金融機
    構請求協商債務清償方案，或向其住、居所地之法院或鄉、
    鎮、市、區調解委員會聲請債務清理之調解；且協商或調解
    成立者，債務人不得聲請更生或清算。但因不可歸責於己之
    事由，致履行有困難者，不在此限。」消費者債務清理條例
    第 3條、第151 條第7 項分別定有明文。所謂「不可歸責於
    己之事由」，原則上係指客觀上聲請人有收支狀況之變動，
    諸如物價上漲、家屬患病等導致支出增加，或因意外、病痛
    無法工作、僱用之公司倒閉或裁員、減薪等以致收入減少等
    情；又縱使財產及收支狀況無甚變動，但因協商時居於劣勢
    ，未能實質協議，僅為爭取利息減少及分期清償之些許優惠
    ，勉予允諾，惟其財產及收入客觀上存有難以如期履行之情
    形，亦應認該當。債務人雖因不可歸責之原因致不能履行協
    商條件，仍應符合「不能清償或有不能清償之虞」法定要件
    ，亦即應綜合債務人之財產、信用、收支與其所負全部債務
    等狀況，評估其是否仍有償債能力，或即使仍得勉力清償，
    但是否因年紀已長、身罹疾患、工作條件不佳或其他相類似
    之因素，可預期足以影響日後基本生活之維持，而有不能清
    償之虞等情，為其判斷之準據。
三、經查：
  ㈠聲請人前向各金融機構辦理消費借貸、信用卡契約等致現至
    少積欠無擔保債務7,515,092元，前即因無法清償債務，依
    中華民國銀行公會會員辦理消費金融案件無擔保債務協商機
    制請求共同協商債務方案，向最大債權金融機構安泰銀行申
    請前置協商，而與各債權銀行達成最終分期還款協議，同意
    自95年7月10日起分144期，每月繳款22,653元，依各債權銀
    行債權金額比例清償各項債務至全部清償為止，惟於96年5
    月間毀諾等情，有110年11月5日前置調解聲請狀所附財團法
    人金融聯合徵信中心前置協商專用債權人清冊、110年12月1
    0日更生聲請狀所附調解不成立證明書、債權人清冊、111年
    1月7日補正狀、安泰銀行111年1月19日陳報狀等件在卷可稽
    （見調解卷第31-36頁、本院卷第13、23-24、79-80、89-95
    頁），堪認上情屬實。聲請人自陳95年協商後，即因失業無
    收入，無法依約履行上開還款條件等語。依聲請人之勞工保
    險被保險人投保資料表所示，聲請人於95年2月6日自泛亞國
    際人事顧問股份有限公司退保後，便無再投保勞工保險，足
    認聲請人主張其係因失業之不可歸責於己事由，致履行上開
    協議顯有重大困難，堪予採信。
  ㈡聲請人自陳現於保安市場擔任銷售人員，每月薪資約2萬元，
    名下無財產、亦未申報所得等情，有110年11月5日前置調解
    聲請狀所附綜合所得稅各類所得資料清單暨國稅局財產歸屬
    資料清單、勞工保險被保險人投保資料表、收入切結書、11
    0年12月16日更生聲請狀所附財產及收入狀況說明書、本院
    稅務電子閘門財產所得調件明細表、臺南市政府社會局111
    年2月21日函可稽（見調解卷第37-45頁、本院卷第19-20、7
    1-73、97頁）。另查無聲請人有其他收入來源，佐以聲請人
    提出收入切結書為證，則以聲請人自陳之收入每月2萬元作
    為核算其現在償債能力之基礎，應能反映真實收入狀況。
  ㈢至聲請人個人日常生活必要費用部分，審酌聲請人負債之現
    況，基於社會經濟活動之互賴及誠信，該日常生活所需費用
    ，自應節制開支，不得有超越一般人最低生活標準之享受，
    否則反失衡平，本院依消債條例第64條之2第1項，參酌衛福
    部社會司所公告歷年最低生活費標準，臺南市111年度之每
    人每月最低生活費為14,230元之1.2倍為17,076元，則聲請
    人每月最低生活費除有特殊情形並有證據證明者外，自宜以
    此為度，始得認係必要支出。聲請人主張每月個人必要生活
    費每月支出15,830元，略低於上開標準，應認可採。
  ㈣綜上所述，以聲請人現每月之收入2萬元為其償債能力基準，
    扣除其每月個人必要生活費15,830元後僅餘4,170元，顯無
    法清償聲請人目前負債總額7,515,092元，堪認聲請人確有
    不能清償債務或有不能清償之虞之情事。從而，聲請人主張
    已不能清償債務，聲請本院准予更生，依所舉事證及本院調
    查結果，即無不合。
四、末按「法院開始更生程序之裁定，應載明其年、月、日、時
    ，並即時發生效力。」、「法院裁定開始更生或清算程序後
    ，得命司法事務官進行更生或清算程序，必要時得選任律師
    、會計師或其他適當之自然人或法人一人為監督人或管理人
    。」消費者債務清理條例第45條第1項、第16條第1項分別定
    有明文。本件聲請人其目前收入及財產狀況，不能履行債務
    ，依聲請人其目前收入及財產狀況，未償之債務亦屬不能清
    償，有如上述。此外，復查無聲請人有消費者債務清理條例
    第46條各款所定駁回更生聲請等事由，從而，聲請人聲請更
    生，洵屬有據，應予准許，爰命司法事務官進行本件更生程
    序。
五、依消費者債務清理條例第11條第1項、第45條第1項、第16條
    第1項，裁定如主文。
中　　華　　民　　國　　111 　年　　3 　　月　　17　　日
                  民事第四庭      法  官　李姝蒓
以上正本證明與原本無異。
本裁定不得抗告。
本裁定已於111年3月17日下午4時公告。
中　　華　　民　　國　　111 　年　　3 　　月　　17　　日
                                  書記官　張鈞雅